最高法院刑事判決　　　　　　一○○年度台上字第二九二八號
上　訴　人　吳宏泰
選任辯護人　林家慶律師
上列上訴人因違反兒童及少年性交易防制條例等罪案件，不服台
灣高等法院中華民國九十九年一月十四日第二審判決（九十八年
度上訴字第二八一三號，起訴案號：台灣板橋地方法院檢察署九
十六年度偵字第二二九九七號），提起上訴，本院判決如下：
    主  文
原判決關於以脅迫使人行無義務之事罪刑部分撤銷。
吳宏泰成年人故意對未滿十八歲之少年犯強制罪，處有期徒刑四
月，扣案如附表編號1所示之物沒收。
其他上訴駁回。
本判決第二項所處之刑，與上訴駁回部分所處之有期徒刑七月、
有期徒刑七月，如附表（包括編號1、2部分）所示之物均沒收。
應執行有期徒刑一年四月，如附表（包括編號1、2部分）所示之
物均沒收。
    理  由 
按兒童及少年福利法第七十條第一項前段，其中與兒童、少年共
同犯罪為共同正犯，其加重係概括性之規定，對一切犯罪皆有其
適用，屬刑法總則加重之性質；至故意對兒童、少年犯罪者之加
重，係對被害人為兒童、少年之特殊性質，予以加重處罰，乃就
犯罪類型變更之個別犯罪行為，予以加重，屬刑法分則加重之性
質。上訴人為成年人，於民國九十六年八月十二日對少年Ａ女（
八十一年四月出生，真實姓名、年籍詳卷）故意犯強制罪，應依
兒童及少年福利法第七十條第一項前段規定加重其刑，該項加重
既屬刑法分則加重之性質，已非屬刑事訴訟法第三百七十六條第
一款不得上訴於第三審法院之案件，自得上訴於第三審法院，合
先敘明。
一、撤銷改判（即強制罪）部分：
本件原判決認定上訴人吳宏泰明知Ａ女係未滿十六歲之少年，竟
於九十六年八月十二日下午三時許，在台北市新北投捷運站附近
某賓館內，以新台幣三千元代價與Ａ女為性交，上訴人另懇求Ａ
女讓其以行動電話拍攝Ａ女為其口交過程留念，Ａ女雖感無奈仍
配合上訴人拍攝口交過程影片，上訴人即以其行動電話之攝影功
能，拍攝Ａ女為其口交之影片，續以其陰莖插入Ａ女陰道，與Ａ
女性交（所犯與未滿十六歲之人為性交易，及拍攝未滿十八歲之
人為性交行為之影片二罪均上訴駁回，理由詳後述）後，另行起
意拍攝Ａ女裸照，要求Ａ女讓其以行動電話拍攝裸照，遭Ａ女拒
絕。詎上訴人竟脅迫Ａ女稱：如不讓其拍照，就公布口交之影片
，並不付錢等語。Ａ女因擔心口交影片外流，並感覺無法取得性
交易代價之危險，而讓上訴人接續以行動電話之照相功能拍攝三
張內容非屬猥褻之照片，使Ａ女行無義務之事得逞，嗣經警循線
查獲，扣押如附表所示供拍攝Ａ女裸照所用之物等情。係以訊據
上訴人矢口否認有何脅迫Ａ女讓其拍攝照片之犯行，辯稱：伊雖
有對Ａ女稱若不給其拍照，就不給Ａ女錢，但是開玩笑的口氣，
伊有徵得Ａ女同意才拍照片。且伊與Ａ女性交易完畢後，還一起
去便利商店買菸，Ａ女事前不可能遭伊強制云云。經查：上訴人
前開與Ａ女性交及拍攝Ａ女為其口交影片後，以行動電話拍攝Ａ
女照片之事實，業據上訴人坦承不諱，核與證人Ａ女於第一審審
理時指述之情節相符，並有Ａ女年籍資料、照片三張在卷可稽，
及扣案如附表所示供拍攝裸照所用之行動電話等物可佐。而Ａ女
於偵查中證稱：上訴人強迫伊給他拍裸照，他說如果不給他拍裸
照，就不給伊錢；於第一審審理時補充證稱：性行為結束後，上
訴人說要拍伊裸照，伊一直說不要拍，但上訴人說如果不拍的話
，會把（口交）攝影公布出去，也不會付伊錢，所以伊就給他拍
照。上訴人拍照時，有強迫。伊給上訴人拍裸照，係怕上訴人不
給伊現金，也怕上訴人把拍攝口交影片散布出去；上訴人於第一
審審理時亦供承：伊有講若Ａ女不給伊拍照，伊就不給她錢各等
語。參以Ａ女二張正面裸照均刻意將臉部後仰，顯不欲他人辨識
其臉部，苟未受脅迫，大可直接拒絕上訴人拍照。是Ａ女前開所
述衡情應屬可信。又上訴人對Ａ女嚇稱：如不讓其拍照，就公布
口交之影片，並不付錢等語，致Ａ女擔心口交影片外流，並感覺
無法取得性交易代價之危險，而讓上訴人以行動電話拍攝三張照
片（含裸體照片二張），係以脅迫方式使Ａ女行無義務之事，堪
予認定，為其所憑之證據及理由。並說明上訴人所拍攝Ａ女之照
片，第一張為Ａ女腿部以上正面祼照（裸露胸部），Ａ女全身僅
著內褲，臉部刻意後仰未拍到。第二張為Ａ女膝蓋以上之正面祼
照（裸露胸部及露出性器官毛髮），Ａ女全身未著衣物，臉部刻
意後仰未拍到。第三張為Ａ女胸部以上著內衣之正面照片。其中
第三張照片Ａ女有著內衣並未裸露胸部，顯非屬猥褻物品。而第
一、二張照片Ａ女並未刻意暴露性器官，或擺出不雅姿態，客觀
上尚非屬足以刺激或滿足性慾，引起普通一般人羞恥或厭惡感而
侵害性道德感情之物品，難認係猥褻物品，與兒童及少年性交易
防制條例第二十七條第一項之罪無涉。綜上以論，此部分事證明
確，其犯行堪予認定。並對上訴人否認脅迫Ａ女所辯各節，如何
均不足採，詳加說明指駁。核上訴人此部分犯行，係犯刑法第三
百零四條第一項之強制罪，上訴人為成年人，故意對十四歲以上
未滿十八歲之少年Ａ女犯強制罪，應依兒童及少年福利法第七十
條第一項前段規定加重其刑。原判決因而撤銷第一審關於此部分
之違法判決，適用刑法第三百零四條第一項、第三十八條第一項
第二款，兒童及少年福利法第七十條第一項，論上訴人犯以脅迫
使人行無義務之事罪，審酌上訴人犯罪之一切情狀，量處有期徒
刑四月，併將扣案如附表所示供犯罪所用之物，依法宣告沒收；
固非無見。惟查上訴人係成年人，故意對少年Ａ女犯強制罪，應
依兒童及少年福利法第七十條第一項前段規定加重其刑，該項加
重，係對被害人為兒童、少年之特殊性質，予以加重處罰，乃就
犯罪類型變更之個別犯罪行為，予以加重，屬刑法分則加重之性
質，應論以成年人故意對少年犯以脅迫使人行無義務之事（強制
）罪，原判決認係刑法總則之加重性質，而論處刑法第三百零四
條第一項之強制罪刑，尚有違誤。上訴意旨指摘原判決此部分不
當，非全無理由。因原判決前開違誤尚不影響於事實之確定，本
院可據以為判決。爰將原判決關於以脅迫使人行無義務之事罪刑
部分撤銷改判。審酌上訴人強制Ａ女拍攝照片，事後對Ａ女稱下
次再與Ａ女性交時即以所拍照片作為性交易之對價，更將Ａ女其
中一張裸照以手機傳送予友人觀覽，品性惡劣，嚴重影響Ａ女身
心健康與人格發展，及其自述家庭生活狀況，暨犯罪之動機、目
的、手段、素行、智識程度、犯罪所生危害、犯後態度等一切情
狀，量處如主文第二項所示之刑。扣案如附表編號1 所示之物，
係上訴人所有供強制拍攝Ａ女照片所用之物，業據上訴人供明在
卷，依刑法第三十八條第一項第二款宣告沒收（至如附表編號 2
所示之記憶卡，其內僅儲存Ａ女性交影片〈見偵查卷第一七七至
一七九頁檢察官勘驗筆錄〉，該部分附隨於拍攝未滿十八歲之人
為性交行為之影片罪主刑後宣告沒收，與強制罪無關，不在此罪
宣告沒收）。
二、駁回（即關於與未滿十六歲之人為性交易，及拍攝未滿十八
歲之人為性交行為之影片）部分：
按刑事訴訟法第三百七十七條規定：上訴於第三審法院，非以判
決違背法令為理由，不得為之；是提起第三審上訴，應以原判決
違背法令為理由，係屬法定要件。如果上訴理由書狀並未依據卷
內訴訟資料具體指摘原判決不適用何種法則或如何適用不當，或
所指摘原判決違法情事，顯與法律規定得為第三審上訴理由之違
法情形不相適合時，均應認其上訴為違背法律上之程式，予以駁
回。又證據之取捨與其證明力之判斷，以及事實有無之認定，屬
事實審法院之職權，苟其取捨證據與判斷證據證明力並不違背經
驗法則及論理法則，即不容任意指為違背法令，而執為第三審適
法之上訴理由。原判決綜合全案卷證資料，本於事實審法院之推
理作用，認上訴人有其事實欄所載與未滿十六歲之人為性交易，
及拍攝未滿十八歲之人為性交行為之影片等部分犯行，因而撤銷
第一審依想像競合犯規定，從一重論處其與未滿十六歲之人為性
交易罪刑（另說明對強制罪部分不另為無罪之諭知）之判決，改
判論以與未滿十六歲之人為性交易，及拍攝未滿十八歲之人為性
交行為之影片等罪刑（另原判決論處強制罪刑部分，本院予以撤
銷自為判決，如前所述），而併予處罰。已敘明憑以認定之證據
及理由，並說明上訴人先起意與十四歲以上未滿十六歲之Ａ女為
性交易犯行，嗣再另行起意拍攝未滿十八歲之Ａ女為性交影片之
犯行，雖有部分犯罪時間重疊，然二者犯意各別，行為互殊，所
侵害之法益亦不相同，非屬同一行為，不成立想像競合犯，應予
分論併罰之理由。所為論斷，俱有卷證資料可資覆按。原判決對
上訴人所涉犯之強制罪與此二罪之關係究竟為何，未予說明，雖
嫌理由不備，因強制罪業經本院撤銷而自為判決，並應與此二罪
分論併罰，該項瑕疵與此二罪部分之判決本旨無影響，不得執為
此等部分合法上訴第三審之理由。上訴意旨另以拍攝、製造為性
交或猥褻行為之影片，非僅侷限於「拍攝」、「製造」之行為而
已，尚包括「為性交」或「猥褻行為」之要件，而爭執此二罪應
依想像競合犯裁判上一罪關係，從一重處斷，對原判決已論斷明
白之事項漫指理由矛盾及適用法則不當，難認係具體指摘之合法
上訴第三審理由。其他關於此二部分之上訴意旨，乃徒憑己見，
或就原審採證認事及對證據證明力判斷等職權之適法行使，或對
原判決已論斷明白之事項，任意指摘違背法令，或就部分不影響
事實認定及判決結果之枝節問題，仍為單純事實之爭辯，均與法
律規定得為第三審上訴理由之違法情形不相適合，應認上訴人對
於原判決關於此二罪部分之上訴，均違背法律上之程式，併予駁
回。另就撤銷改判部分所處之刑與上訴駁回二罪所處之刑，依法
定其應執行之刑如主文第四項所示。
據上論結，應依刑事訴訟法第三百九十七條、第三百九十八條第
一款、第三百九十五條前段，刑法第三百零四條第一項、第三十
八條第一項第二款、第五十一條第五款，兒童及少年福利法第七
十條第一項，判決如主文。
中    華    民    國  一○○  年    六    月    一    日
                      最高法院刑事第六庭
                          審判長法官  洪  文  章  
                                法官  王  居  財  
                                法官  郭  毓  洲  
                                法官  沈  揚  仁  
                                法官  謝  靜  恒  
本件正本證明與原本無異
                                      書  記  官  
中    華    民    國  一○○  年    六    月    二    日
                                                      Q


附錄：
中華民國刑法第三百零四條（強制罪）：
以強暴、脅迫使人行無義務之事或妨害人行使權利者，處三年以
下有期徒刑、拘役或三百元以下罰金。
前項之未遂犯罰之。
兒童及少年福利法第七十條第一項：
成年人教唆、幫助或利用兒童及少年犯罪或與之共同實施犯罪或
故意對其犯罪者，加重其刑至二分之一。但各該罪就被害人係兒
童及少年已定有特別處罰規定者，不在此限。


附表：
┌──┬─────┬──┬──┬──────────────────┐
│編號│品      名│數量│單位│備                             註   │
├──┼─────┼──┼──┼──────────────────┤
│ 1  │行動電話（│ 1  │ 支 │門號0000000000號，SONY ERICSSON牌。 │
│    │含SIM卡） │    │    │                                    │
├──┼─────┼──┼──┼──────────────────┤
│ 2  │記憶卡    │ 1  │ 個 │SANDISK牌。                         │
└──┴─────┴──┴──┴──────────────────┘